【裁判字號】    99,易,1386
【裁判日期】    990730
【裁判案由】    違反保護令罪
【裁判全文】
臺灣高雄地方法院刑事判決              99年度易字第1386號
公  訴  人  臺灣高雄地方法院檢察署檢察官
被      告  甲○○
上列被告因違反保護令罪案件，經檢察官聲請簡易判決處刑（99
年度偵字第2645號），本院認不宜逕以簡易判決（99年度審簡字
第640 號），改依通常程序審理，判決如下：
    主  文
甲○○無罪。
    理  由
一、公訴意旨略以：被告甲○○與告訴人乙○○○係母子，2 人
    間具有家庭暴力防治法第3 條第3 款所定之家庭成員關係。
    被告前因對告訴人實施家庭暴力，經本院家事法庭於民國98
    年7 月29日以98年度家護字第962 號民事通常保護令（下稱
    前開通常保護令）裁定被告不得對告訴人實施身體或精神上
    不法侵害之行為、不得直接或間接對告訴人為騷擾、接觸、
    跟蹤之行為，且應於98年8 月15日10時前，遷出告訴人位於
    高雄縣田寮鄉○○路181 號住所（下稱前開住所），並應最
    少遠離前開住所或其他特定成員經常出入之處所至少100 公
    尺，而前開通常保護令之有效期間為1 年。詎被告於98年10
    月間因病停止另案羈押遭釋放後，竟遲未依前開通常保護令
    內容搬離前開住所，亦未獲告訴人同意即持續居住其內。又
    於99年1 月11日21時許，在前開住所內酒後致電予生命線協
    會揚言自殺，經警會同告訴人返回前開住所查看，發現被告
    刻意將鐵門、窗戶反鎖且拒不開門，嗣告訴人開啟門鎖後察
    覺瓦斯有溢漏情事，始查獲全情。因認被告乃係涉犯家庭暴
    力防治法第61條第2 款、第3 款之違反保護令罪等語。
二、按犯罪事實應依證據認定之，無證據不得認定犯罪事實；不
    能證明被告犯罪者，應諭知無罪之判決，刑事訴訟法第154
    條第2 項、第301 條第1 項分別定有明文。次按事實之認定
    ，應憑證據，如未能發現相當證據，或證據不足以證明，自
    不能以推測或擬制之方法，為裁判基礎；另認定犯罪事實所
    憑之證據，雖不以直接證據為限，間接證據亦包括在內，然
    而無論直接證據或間接證據，其為訴訟上之證明，須於通常
    一般之人均不致有所懷疑，而得確信其為真實之程度者，始
    得據之為有罪之認定（最高法院40年臺上字第86號、76年臺
    上字第4986號判例意旨參照）。又家庭暴力防治法之違反保
    護令罪，須行為人主觀上知有法院依該法所為之禁止實施家
    庭暴力行為、禁止直接或間接騷擾、接觸、通話或其他連絡
    行為、命遷出住居所、遠離住居所、工作場所、學校或其他
    特定場所、命完成加害人處遇計畫：戒癮治療、精神治療、
    心理輔導或其他治療、輔導之裁定，而故意為違反裁定內容
    之行為，始足當之，倘行為人欠缺此項主觀要件，縱有違反
    保護令所為裁定內容之行為，仍不能逕以本罪相繩，均合先
    敘明。
三、公訴人認被告涉犯前開罪嫌，無非係以被告之自白、告訴人
    於警詢中之陳述、本院家事法庭98年度家護字第962 號民事
    通常保護令及高雄縣政府警察局湖內分局保護令執行紀錄表
    ，資為論據。
四、訊據被告固坦言其於98年10月間因病停止另案羈押遭釋放後
    ，即返回前開住所居住，繼又於99年1 月11日21時許，在前
    開住所內企圖自殺等情，惟堅詞否認有何違反保護令之犯行
    ，辯稱：我於99年1 月11日間為警逮捕後，才知悉前開通常
    保護令之內容，我並無故意違背前開通常保護令之意等語。
    經查：
  (一)告訴人與被告係母子關係；被告因對告訴人實施不法侵害行
    為，經本院家事法庭於98年7 月29日核發前開通常保護令，
    諭令被告不得對告訴人及告訴人孫女實施身體或精神上不法
    侵害之行為、不得直接或間接對告訴人為騷擾、接觸、跟蹤
    之行為，且被告應於98年8 月15日10時以前遷出前開住所，
    並應遠離前開住所及高雄縣岡山鎮○○路53巷21弄6 號房屋
    （下稱前開富貴路房屋）至少100 公尺，而該通常保護令之
    有效期間為1 年；又被告於前開通常保護令核發之際，適因
    另案羈押於臺灣高雄看守所，嗣於98年10月1 日間因病停止
    羈押獲釋後，即未經告訴人之同意，逕自返回前開住所居住
    ，告訴人為此偕同孫女暫時他遷前開富貴路房屋居住；迄於
    99年1 月11日21時許，被告因酒後心情不佳而在前開住所內
    企圖自殺，且反鎖門窗不讓據報到場之員警入內，嗣經員警
    聯絡告訴人返回前開住所開啟門鎖後，方制止被告各情，均
    為被告所不爭執（本院審易字卷第25-26 頁），並經證人即
    告訴人乙○○○於警詢中陳述明確（警卷第5-7 頁），且有
    本院前開通常保護令1 份（警卷第15-19 頁）、臺灣高等法
    院被告前案紀錄表（本院易字卷第5-7 頁）在卷可稽，固堪
    認定。
  (二)本院家事法庭核發前開通常保護令之際，被告適因另案羈押
    於臺灣高雄看守所，已如前述，惟應送達予被告之前開通常
    保護令，竟未囑託該看守所長官為之，而係逕送往被告之戶
    籍地而由被告之同居人代收，有本院家事法庭送達證書在卷
    可稽（本院審簡字卷第20頁反面參照），則前開通常保護令
    原難認已適法送達予被告本人。再依卷附高雄縣政府警察局
    湖內分局保護令執行紀錄表（本院易字卷第14-17 頁）所顯
    示：員警固曾於98年5 月11日16時50分，第一次對被告為保
    護令之執行，惟該次執行之標的，乃為已因前開通常保護令
    之核發而失效之本院家事法庭98年度司緊暫家護字第14號緊
    急保護令，並非前開通常保護令，而員警嗣於99年1 月12日
    11時30分對被告所為之執行，方為前開通常保護令之首次執
    行各節，則被告於99年1 月12日前，未曾親受前開通常保護
    令之執行，亦可堪認定。被告既未合法收受前開通常保護令
    之送達，且遲至99年1 月12日方受前開通常保護令之執行，
    則其首開關於迄至99年1 月11日間為警逮捕後，始知悉前開
    通常保護令內容之所辯，即非全然無據。
  (三)綜上，被告未曾合法收受前開通常保護令之送達，且遲至99
    年1 月12日方受前開通常保護令之執行，則檢察官所指被告
    故違前開通常保護令等犯行，即猶有合理之懷疑存在。檢察
    官所為訴訟上之證明，既尚未達於通常一般之人均不致有所
    懷疑，而得確信其為真實之程度，則依首開說明，本院依法
    自應為被告無罪之諭知。
據上論斷，應依刑事訴訟法第452 條、第301 條第1 項，判決如
主文。
本案經檢察官丙○○到庭執行職務。
中    華    民    國    99    年    7     月    30    日
                  刑事第十一庭  法  官  莊珮吟
以上正本證明與原本無異。
如不服本判決應於收受判決後10日內向本院提出上訴書狀，並應
敘述具體理由。其未敘述上訴理由者，應於上訴期間屆滿後20日
內向本院補提理由書(均須按他造當事人之人數附繕本)「切勿逕
送上級法院」。
中    華    民    國    99    年    7     月    30    日
                                書記官  鍾淑美

司法院資訊處製作；財團法人民間司法改革基金會備份。
